【裁判字號】    99,易,1210
【裁判日期】    991130
【裁判案由】    竊盜
【裁判全文】
臺灣彰化地方法院刑事判決              99年度易字第1210號
公  訴  人  臺灣彰化地方法院檢察署檢察官
被      告  洪武能
上列被告因竊盜案件，經檢察官提起公訴（99年度偵字第9632號
），本院判決如下：
    主  文
洪武能竊盜，未遂，處拘役參拾日，如易科罰金，以新臺幣壹仟
元折算壹日。緩刑貳年。扣案手電筒壹支沒收之。
    犯罪事實
一、洪武能意圖為自己不法之所有，基於竊盜之犯意，於民國99
    年10月15日晚上10時20分許，騎乘腳踏車前往彰化縣二林鎮
    萬興里溪底巷1 之1 號前，見陳文杰所有車牌號碼592-UR號
    自用大貨車停放該處，因當時四下無人，認有機可乘，便自
    該車後車斗以徒手攀爬方式進入，以目光物色、搜尋財物而
    著手竊取放置在該車後車斗內置物箱之財物，並以其攜帶之
    塑膠製手電筒為照明之用，以利搜尋財物，惟於其徒手翻動
    搜尋財物之際，即為陳文杰發現而報警處理，為警當場查獲
    ，因而未竊得財物，並經警扣得其所有，供本案犯罪所用之
    手電筒1 支。
二、案經彰化縣警察局芳苑分局報告臺灣彰化地方法院檢察署檢
    察官偵查起訴。
    理  由
一、證據能力部分：
  (一)按檢察官職司追訴犯罪，就審判程序之訴訟構造言，檢察官
    係屬與被告相對立之當事人一方，偵查中對被告以外之人所
    為之偵查筆錄，或被告以外之人向檢察官所提之書面陳述，
    性質上均屬傳聞證據。自理論上言，如未予被告反對詰問、
    適當辯解之機會，一律准其為證據，似有違當事人進行主義
    之精神，對被告之防禦權亦有所妨礙；然而現階段刑事訴訟
    法規定檢察官代表國家偵查犯罪、實施公訴，必須對於被告
    之犯罪事實負舉證之責，依法其有訊問被告、證人及鑑定人
    之權，證人、鑑定人且須具結，而實務運作時，偵查中檢察
    官向被告以外之人所取得之陳述，原則上均能遵守法律規定
    ，不致違法取供，其可信性極高，為兼顧理論與實務，乃於
    修正刑事訴訟法時，增列第159 條之1 第2 項，明定被告以
    外之人（含被害人、證人等）於偵查中向檢察官所為陳述，
    除顯有不可信之情況者外，得為證據，並於92年9 月1 日施
    行（最高法院94年度臺上字第7416號判決意旨參照）。又詰
    問權係指訴訟上當事人有在審判庭輪流盤問證人，以求發現
    真實，辨明供述證據真偽之權利，其於現行刑事訴訟制度之
    設計，以刑事訴訟法第166 條以下規定之交互詰問為實踐，
    屬於人證調查證據程序之一環；與證據能力係指符合法律所
    規定之證據適格，而得成為證明犯罪事實存在與否之證據資
    格，性質上並非相同。偵查中檢察官為蒐集被告犯罪證據，
    訊問證人旨在確認被告嫌疑之有無及內容，與審判期日透過
    當事人之攻防，調查證人以認定事實之性質及目的，尚屬有
    別。偵查中訊問證人，法無明文必須傳喚被告使之得以在場
    ，刑事訴訟法第248 條第1 項前段雖規定：「如被告在場者
    ，被告得親自詰問」，事實上亦難期被告有於偵查中行使詰
    問權之機會。此項未經被告詰問之被告以外之人於偵查中向
    檢察官所為之陳述，依刑事訴訟法第159 條之1 第2 項之規
    定，原則上屬於法律規定為有證據能力之傳聞證據，於例外
    顯有不可信之情況，始否定其得為證據。是得為證據之被告
    以外之人於偵查中所為之陳述，因其陳述未經被告詰問，應
    認屬於未經合法調查之證據，並非無證據能力，而禁止證據
    之使用。此項詰問權之欠缺，非不得於審判中由被告行使以
    補正，而完足為經合法調查之證據。倘被告於審判中捨棄詰
    問權，或證人客觀上有不能受詰問之情形，自無不當剝奪被
    告詰問權行使之可言（最高法院96年度臺上字第4064號判決
    要旨參照）。經查，證人即被害人陳文杰在檢察官偵查時，
    係以證人之身分，經檢察官告以具結之義務及偽證之處罰，
    經其具結，而於負擔偽證罪之處罰心理下所為，係經以具結
    擔保其證述之真實性；且上開證人於檢察官訊問時之證述，
    並無證據顯示係遭受強暴、脅迫、詐欺、利誘等外力干擾情
    形，或在影響其心理狀況致妨礙其自由陳述等顯不可信之情
    況下所為；況被告於本院審理時，亦未聲請傳喚前開證人行
    使對質詰問權。是證人陳文杰於偵訊時之陳述既無顯不可信
    之情況，依上開說明，自有證據能力。
  (二)按被告以外之人（包括證人、鑑定人、告訴人、被害人及共
    同被告等）於審判外之陳述雖不符刑事訴訟法第159 條之1
    至之4 之規定，而經當事人於審判程序同意作為證據，法院
    審酌該言詞陳述或書面陳述作成時之情況，認為適當者，亦
    得為證據，刑事訴訟法第159 條之5 第1 項定有明文。其立
    法意旨在於傳聞證據未經當事人之反對詰問予以核實，原則
    上先予排除。惟若當事人已放棄反對詰問權，於審判程序中
    表明同意該等傳聞證據可作為證據，基於尊重當事人對傳聞
    證據之處分權使訴訟程序得以順暢進行，上開傳聞證據則有
    證據能力（最高法院94年度臺上字第4890號判決要旨參照）
    。又按當事人、代理人或辯護人於法院調查證據時，知有第
    159 條第1 項不得為證據之情形，而未於言詞辯論終結前聲
    明異議者，視為有前項之同意，刑事訴訟法第159 條之5 定
    有明文。亦即，傳聞證據未經當事人之反對詰問予以核實，
    原則上先予排除，惟若當事人已放棄詰問或未聲明異議，基
    於證據資料愈豐富，愈有助於真實發現之理念，且強化言詞
    辯論主義，法院自可承認該傳聞證據例外擁有證據能力。經
    查，證人陳文杰於警詢中之陳述，雖係被告以外之人於審判
    外之陳述，性質上屬傳聞證據，惟經檢察官及被告均同意作
    為證據，又本院審酌該言詞陳述作成時之情況，並查無其他
    不法之情狀，足認為得為本案之證據，依刑事訴訟法第159
    條之5 之規定，有證據能力。
  (三)以下本案所引用被告以外之人於審判外之言詞或書面陳述（
    除理由欄一(一)至(二)所述部分外），而不符合刑事訴訟法第15
    9 條之1 至第159 條之4 之規定者，均經本院於審理時當庭
    直接提示而為合法之調查，檢察官、被告均同意作為證據，
    本院審酌前開證據作成或取得之狀況，均無非法或不當取證
    之情事，亦無顯不可信之情況，故認為適當而均得作為證據
    。是前開證據，依刑事訴訟法第159 條之5 之規定，均具有
    證據能力。
  (四)按照相機拍攝之照片，係依機器之功能，攝錄實物形貌而形
    成之圖像，除其係以人之言詞或書面陳述為攝取內容，並以
    該內容為證據外，照片所呈現之圖像，並非屬人類意思表達
    之言詞或書面陳述，當不在刑事訴訟法第159 條第1 項規定
    「被告以外之人於審判外之言詞或書面陳述」之範圍內。其
    有無證據能力，應與一般物證相同，端視其取得證據之合法
    性及已否依法踐行證據之調查程序，以資認定（最高法院99
    年度臺上字第620 號判決意旨參照）。查承辦員警所提出之
    監視器畫面翻拍照片及現場照片等，亦均屬機械性紀錄特徵
    ，亦即透過相機或錄影鏡頭攝錄之畫面，透過播放及讀取後
    ，還原於照相紙或列印紙上，故相片中畫面本不含有人的供
    述要素；再者，現實情形與作為傳達結果的錄影、攝影、照
    相，在內容上的一致性乃透過機械的正確性來加以保障，在
    影片及照相中，亦不存在人對現實情形的知覺、記憶，在表
    現時經常可能發生的錯誤（如知覺的不準確、記憶隨時間推
    移而發生的變化），故相片當屬非供述證據，並無傳聞法則
    之適用，該等證據既無非法取得之問題，復經本院踐行調查
    證據程序，其證據能力自無疑問。
  (五)扣案手電筒1 支，因非屬供述證據而無傳聞法則之適用，復
    係由員警依法定程序合法所扣得，且與本案犯罪事實具有關
    聯性，而被告於本院審理時對於員警查扣之過程亦均未表示
    異議，主張係執法人員違法取得，經查又無不得作為證據之
    事由，依法自得作為證據，而有證據能力。
  (六)除法律另有規定外，實施刑事訴訟程序之公務員因違背法定
    程序取得之證據，其有無證據能力之認定，應審酌人權保障
    及公共利益之均衡維護，刑事訴訟法第158 條之4 定有明文
    。本案所引用之非供述證據（除理由欄一(四)至(五)所述部分外
    ），並無證據證明係實施刑事訴訟程序之公務員違背法定程
    序所取得，且檢察官、被告均未表示無證據能力，自應認均
    具有證據能力。
二、上揭犯罪事實，業據被告洪武能於本院審理時坦承不諱（見
    本院99年11月25日審判筆錄第3 頁），核與證人即被害人陳
    文杰於警詢及偵訊中證述之情節相符（見警詢卷宗第4 、5
    頁、偵查卷宗第11頁），且有搜索同意書、彰化縣警察局芳
    苑分局扣押筆錄、扣押物品目錄表、扣押物品收據、監視器
    畫面翻拍照片4 張及現場照片8 張在卷可稽（見警詢卷宗第
    6 頁至第21頁），此外並有被告所有供本案行竊所用之工具
    手電筒1 支扣案可佐，堪認被告自白與事實相符，應堪採信
    。本案事證明確，被告犯行，堪以認定。
三、按行為人以行竊之意思接近財物，並進而以目光物色、搜尋
    財物，縱其所物色欲竊取之財物，尚未移入自己支配管領之
    下，惟從客觀上已足認其行為係與侵犯他人財物之行為有關
    ，且屬具有一貫接連性之密接行為，顯然已著手於竊盜行為
    之實行，自應成立竊盜之未遂犯（最高法院84年臺上字第43
    41號判決意旨參照）。故核被告所為，係犯刑法第320 條第
    3 項、第1 項之普通竊盜未遂罪。又被告已著手於竊盜犯行
    之實施，惟未生竊得財物之犯罪結果，屬未遂犯，爰依刑法
    第25條第2 項規定，按既遂犯之刑減輕之。爰審酌被告正值
    青壯之年，不思循正當途徑獲取所需，僅因一時貪念，即任
    意竊取他人財物，侵害他人權益非微，惟衡酌被告行竊尚未
    得手，犯罪所生之損害非鉅，坦承犯行，犯後態度良好，且
    素無前科，有臺灣高等法院被告前案紀錄表可憑，暨考量被
    告犯罪動機、目的、手段、對被害人所生損害等一切情狀，
    量處如主文所示之刑，並諭知易科罰金之折算標準。末查被
    告前未曾因故意犯罪而受有期徒刑以上刑之宣告，有上開臺
    灣高等法院被告前案紀錄表附卷可按，且於本院審理時已坦
    承犯行，深具悔意，復已當庭向被告人道歉獲取被害人之諒
    解，信其經此教訓，當知警惕戒慎而無再犯之虞，本院綜核
    上開各情，認其所受上開宣告之刑，以暫不執行為適當，爰
    併予宣告緩刑2 年，以啟自新。至扣案之手電筒1 支係被告
    所有並供其竊盜之用，業據被告供承在卷（見本院99年11月
    25日審判筆錄第4 頁) ，爰依刑法第38條第1 項第2 款之規
    定宣告沒收。
據上論斷，依刑事訴訟法第299 條第1 項前段，刑法第320 條第
1 項、第3 項、第25條第2 項、第41條第1 項前段、第74條第1
項第1 款、第38條第1 項第2 款，刑法施行法第1 條之1 ，判決
如主文。
本案經檢察官詹喬偉到庭執行職務。
中    華    民    國    99    年    11    月    30    日
                  刑事第八庭  法  官  游秀雯
以上正本證明與原本無異。
如不服本判決應於收受判決後10日內向本院提出上訴書狀，並應
敘述具體理由。其未敘述上訴理由者，應於上訴期間屆滿後20日
內向本院補提理由書( 均須按他造當事人之人數附繕本)「 切勿
逕送上級法院」。
告訴人或被害人對於判決如有不服具備理由請求檢察官上訴者，
其上訴期間之計算係以檢察官收受判決正本之日期為準。
中    華    民    國    99    年    11    月    30    日
                              書記官  謝志鑫
附錄本案論罪科刑法條全文
中華民國刑法第320 條
意圖為自己或第三人不法之所有，而竊取他人之動產者，為竊盜
罪，處5 年以下有期徒刑、拘役或500 元以下罰金。
意圖為自己或第三人不法之利益，而竊佔他人之不動產者，依前
項之規定處斷。
前二項之未遂犯罰之。

司法院資訊處製作；財團法人民間司法改革基金會備份。
